【裁判字號】    97,訴,3232
【裁判日期】    980527
【裁判案由】    強盜等
【裁判全文】
臺灣彰化地方法院刑事判決              97年度訴字第3232號
公  訴  人  臺灣彰化地方法院檢察署檢察官
被      告  戊○○原名：蔡映.
                    （現另案於臺灣彰化監獄執行中）
指定辯護人  黃勃叡律師
上列被告因違反槍砲彈藥刀械管制條例案件，經檢察官提起公訴
（97年度偵字第2841 號），本院判決如下：
    主  文
戊○○未經許可，持有可發射子彈具有殺傷力之改造手槍，處有
期徒刑伍年，併科罰金新臺幣拾萬元，罰金如易服勞役，以新
臺幣壹仟元折算壹日，扣案有殺傷力之改造手槍壹支（含彈匣壹
個、槍枝管制編號：0000000000號）沒收之。
戊○○被訴強盜部分無罪。
    事   實
一、戊○○前因強盜案件經本院91年度少訴字第1號判決處有
    期徒刑3年，緩刑5年，因竊盜案件經臺灣高等法院臺中分
    院92年度上易字第208號判決處有期徒刑2年，因槍砲案件
    經臺灣高等法院臺中分院92年度上訴字第306號判決處有期
    徒刑1年5月，上述案件經定應執行刑6年2月，民國（
    下同）95年10月12日假釋出監，應至97年9月12日假釋期滿
    ，然因假釋中再犯施用毒品罪有期徒刑8月（臺灣高等法
    院臺中分院96年度上訴字第2449號判決），妨害自由案件
    有期徒刑2月（本院96年度訴字第1023號判決）上述兩
    罪定應執行有期徒刑9月，96年10月23日經撤銷假釋，又經
    適用96年度罪犯減刑條例，上述三罪應執行刑減為5
    年6月，撤銷假釋後尚有1年2月15日（97年5月12日起入監執
    行假釋殘刑另與上述兩罪，應至99年2月26日執行期滿
    ，不構成累犯）。
二、戊○○明知具有殺傷力之槍枝、子彈等，係槍砲彈藥刀械管
    制條例列管之槍砲、彈藥，非經主管機關許可，不得無故持
    有，竟於不詳時間起，在不詳地點，同時非法取得具有殺傷
    力之改造手槍1支（槍枝管制編號0000000000，含彈匣）及
    土造子彈2顆而隨身持有之。嗣於97年3月21日上午8時許，
    戊○○由臺中市北屯區○○○路○段176號7樓租處出發，將
    上述槍彈放置在所駕駛之車牌號碼7999-XC號之自小客贓車
    內（該車為乙○○於97年3月19日11時40分許在臺中市北區
    ○○○○街95號遭強盜取走之車輛），往彰化縣員林鎮行駛
    ，嗣於10時25分許，戊○○駕駛上述車輛，在彰化縣員林鎮
    ○○里○○街與靜修路口，與丙○○所駕駛車牌號碼5226-G
    C號自小客車發生對撞後，戊○○竟不下車處理，反而在車
    內戴起銀色全肇式安全帽遮掩面容後，突然下車欲逃離現場
    ，丙○○旋即追上前去，以其左腳絆倒戊○○，戊○○又起
    身逃跑，嗣為民眾圍捕壓制在地，並經前來處理之員林分局
    莒光派出所員警丁○○查獲（戊○○肇事逃逸部分未經起訴
    ），並經警在上述7999-XC號之自小客車駕駛座下方腳踏墊
    處扣得上開手槍1支（含彈匣）及土造子彈2顆。
三、案經彰化縣警察局員林分局報告臺灣彰化地方法院檢察署檢
    察官偵查起訴。
    理  由
壹、有罪部分：
一、本判決下列引用之供述證據及非供述證據，經公訴人、辯護
    人及被告均同意全部證據之證據能力，是後述所引用證據之
    證據能力均無疑義，合先敘明。
二、認定犯罪事實所憑之證據及理由：
  (一)被告於本院審理期日，自白於97年3月21日持有上述槍彈、
    發生車禍後為警查獲等事實，並有將槍彈放置在車上駕駛座
    腳踏墊位置之照片（員警分偵字第0970006903號卷第22-23
    頁）可資佐證。惟被告未坦承持有之時地起點等細節。
  (二)扣案槍枝經下列鑑定：
  1.內政部警政署刑事警察局97年4月29日出具之刑鑑字第09700
    48332號槍彈鑑定書（97年度偵字第2841號卷第111頁）鑑定
    結果：送鑑手槍一支（槍枝管制編號0000000000），認係改
    造手槍，由仿SIG SAUER廠P220型半自動手槍製造之槍枝，
    換裝土造金屬槍管及土造金屬槍機而成，擊發功能正常，可
    供擊發適用子彈使用，認具殺傷力。
  2.上述改造手槍，經辯護人請求再鑑定，另送法務部調查局鑑
    定，經該局第一次以98年2月16日調科參字第09800046480號
    鑑定書（本院卷內）函示鑑定意見：「一、送鑑槍枝（
    0000000000）係以仿瑞士SIG SAUER P220型式，由金屬材質
    製成以打擊底火方式擊發之遊戲類模擬槍械，經換裝口徑約
    10MM且經貫通可容金屬彈丸通過之金屬材質及前端為平面形
    之柱狀金屬材質撞針改造而成...，送鑑槍枝經操作機械性
    能良好，認能擊發適合其使用於近距離具殺傷力之土造子彈
    。... 三、以前述送鑑槍枝裝填送鑑子彈后實際射擊，未擊
    發，經研判係由於送鑑槍枝槍管深度略長，子彈底部不能完
    全承接撞針撞擊力道，致未能引爆底火擊發子彈；認送鑑子
    彈不適合送鑑槍枝發射使用。」，及經法務部調查局第二次
    以98年3月26日調科參字第09800206660號鑑定書（本院卷內
    ）函示鑑定意見：「... 二、本案送鑑扣案槍枝由於槍管槍
    室深度略長，制式9*19MM手槍子彈底部不能完全承接撞針撞
    擊力道，子彈經撞擊后前突伸入彈室，撞針力道不能擊發子
    彈，認制式子彈不適合送鑑槍枝使用。三、經另取遊戲類模
    擬槍械使用之9*19MM分解式銅質彈殼，內部以起跑槍火藥替
    代發射藥及安裝底火帽藥、前端加裝直徑6MM金屬彈丸等組
    成適合送鑑槍枝裝填試射實驗用模擬土造子彈一顆，以送鑑
    槍枝（管制編號：0000000000）裝填實際射擊，能擊發，以
    彈速測定儀於槍口前方一公尺處測得發射彈丸速度每秒150.
     937公尺，經換算發射彈丸（直徑6MM、彈丸重0.88公克）
    單位面積動能約35.453焦耳/平方公分，依日本科學警察研
    究所之研究結果，發射彈丸單位面積動能達20焦耳/平方公
    尺即足以進入人體皮肉層。四、經檢視槍枝射后整體結構及
    性能無異狀，由於由於送鑑槍枝係換裝金屬槍管容許金屬彈
    丸通過，依其材質、結構強度及槍枝整體機械性能現狀，及
    能夠與適合其使用之子彈匹配實際發射彈丸展現相當程度殺
    傷威力，認送鑑槍枝（0000000000）能擊發適合其使用於近
    距離具殺傷力之土造子彈。」等情。
  3.綜上鑑定結果，可知上述改造手槍因為槍管槍室稍長，雖然
    不能擊發扣案子彈及制式子彈，但可以擊發其他改造子彈，
    故仍具殺傷力。
  (三)扣案土造子彈二顆送鑑結果：
  1.經內政部警政署刑事警察局97年4月29日出具之刑鑑字第097
    0048332號槍彈鑑定書（97年度偵字第2841號卷第111頁）函
    示鑑定意見：「送鑑子彈二顆，認均係非制式子彈，由金屬
    彈殼組合直徑9.0+-0.5MM金屬彈頭而成，採樣一顆試射，可
    擊發，認具殺傷力。」等情。
  2.另一顆未經警政署試射之子彈，經辯護人請求再送鑑定，經
    法務部調查局98年2月16日調科參字第09800046480號鑑定書
    （本院卷內）函示鑑定意見：「送鑑子彈一顆，外觀係銅質
    彈殼並於前端加裝銅質彈頭之組合，經檢測為彈頭直徑9MM
    、彈殼長19MM之土造子彈，又彈體直徑為9.8MM ，經比對可
    以供前述送鑑槍枝裝填操作。... 另取制式手槍裝填前述送
    鑑子彈實際射擊，能擊發，以彈速測定儀於槍口方一公尺處
    測得發射彈丸速度每秒284.075公尺，經換算發射彈丸（直
    徑9MM、重5.3G）但為面積動能336.152焦耳/平方公分；依
    日本科學警察研究所之研究結果，彈丸單位面積動能達20焦
    耳/平方公分足以穿透入人體皮肉層。」等情。
  3.綜上鑑定結果，可知扣案二顆土造子彈均可擊發，且均有殺
    傷力，為槍砲彈藥刀械管制條例所列管之違禁物品。
  (四)關於持有上述槍彈之起始時間、地點，被告戊○○辯稱：是
    一位綽號「阿吉」男子叫我從臺中牽車來員林，他告訴我到
    臺中大肚山的某路邊，該7999-XC自小客車的左前方有放置
    鑰匙，我在97年3月21日車禍當天早上九點多去牽車，扣案
    槍枝子彈也不是我的，我上車時就發現已經放在車上了云云
    。辯稱是97年3月21日上午9時許才持有上述槍彈。然查：
  1.被告於97年3月21日當日警訊筆錄中，供述「阿吉」手機號
    碼為0000000000號（員警分偵字第0970006903號卷第3頁）
    ，偵查中檢察官查悉該手機申請人為「己○○」（97年度偵
    字第2841號卷第58頁），本院審理時傳喚該證人己○○到庭
    ，其證稱並非綽號「阿吉」，而被告當庭指認也確認己○○
    並非其所稱「阿吉」男子（見本院審理筆錄第16頁），故被
    告辯稱有「阿吉」男子指使云云，十分可疑。
  2.被告辯稱是「阿吉」指使被告將贓車開到員林贓車處理廠云
    云，既然如此，該部車是要交給處理廠分解零件，或是作假
    車牌販售（俗稱AB車），或利用舊車牌借屍還魂等等，總之
    ，該贓車進了處理廠就是先清理後設法販售，那為何要附帶
    一把改造手槍及子彈送給處理廠？被告辯稱上車之前不知道
    車內有改造手槍子彈云云，則「阿吉」將危害治安之槍彈任
    意放置在車上，卻又不說明槍彈用途，則被告到贓車處理廠
    要如何處理槍彈？此事顯然不合情理。
  3.被告辯稱「阿吉」手機號碼為0000000000號，然比對被告自
    稱使用之兩隻手機通聯記錄資料：
  (1)第一支號碼0000000000手機97年3月1日起至同月22日通聯紀
    錄（97年度偵字第2841號卷第81～84頁），全部通聯中沒有
    一通與「阿吉」0000-000000之通聯記錄，且該手機至97年3
    月5日11時51分59秒後就沒有使用紀錄，只有別人撥打未通
    之紀錄。
  (2)另被告自稱使用之0000000000號行動電話97年3月1日至97年
    3月22日之通聯記錄（97年度偵字第2841號卷第85-90頁），
    全部通聯中沒有一通與「阿吉」0000-000000之通聯記錄，
    故而97年3月20日、21日落網當天、前一天，並無任何與所
    稱「阿吉」之通聯記錄。
  (3)被告既然沒有任何與「阿吉」之通聯記錄，又辯稱是受「阿
    吉」指示在大肚山上取車，將車輛開往員林交付處理廠云云
    ，既從未通聯，又如何受指示？被告先則在97年3月21日警
    訊筆錄中稱：我都是用公共電話打他的行動電話0000000000
    號云云（員警分偵字第0970006903號第3頁），既然被告有
    二支手機可用，為何要以公共電話撥打給「阿吉」？被告於
    審理時改稱：我可能是用女友手機聯絡阿吉云云（本院審理
    筆錄第24頁），既然自己有手機0000000000，曾經撥打過09
    80（亞太電信）、0910、0911、0932（以上為中華電信）、
    0939、0953、0987（以上為台灣大哥大電信）、0986（以上
    為威寶電信）等不同電信廠商門號（見97年度偵字第2841號
    卷第85-90頁），97年3月21日落網當天仍此手機仍可使用，
    被告卻不使用自己手機，反而使用女友不明手機，此說法同
    樣不合情理。
  4.據上小結，被告辯稱受「阿吉」指使，97年3月21日落網當
    天才開始持有上述槍彈云云，應屬不實，欲以掩飾自己持有
    槍彈長達一段時日之真相，意在減輕自己刑責，無可採信。
  (五)綜上所述，被告持有上開槍枝、子彈之犯行，事證明確，已
    可認定。
三、論罪科刑部分：
  (一)按扣案之改造手槍及土造子彈，分別屬槍砲彈藥刀械管制條
    例第4條第1項第1款所稱之可發射子彈具有殺傷力之其他槍
    枝、同條例第4條第1項第2款所稱之子彈，依據同條例第5條
    之規定，非經主管機關許可不得持有。核被告所為，係犯
    槍砲彈藥刀械管制條例第8條第4項之未經許可持有「可發射
    子彈之改造手槍」罪、同條例第12條第4項未經許可持有
    子彈罪。被告未坦承究係同時持有、或先後持有上述手槍、
    子彈？此事仍有不明，罪疑惟輕，當以有利被告之認定，認
    定被告係同時持有上述改造手槍、土造子彈。又按非法持有
    、寄藏、出借槍砲彈藥刀械等違禁物，所侵害者為社會法益
    ，若同時持有、寄藏或出借二不相同種類之客體（如同時持
    有手槍及子彈），則為一行為觸犯數罪名之想像競合犯（最
    高法院82年度台上字第5303號判決要旨可資參照）。被告以
    一持有行為，同時觸犯上開持有改造手槍、子彈等2罪名，
    為想像競合犯，應依刑法第55條規定，論以較重之未經許可
    持有「改造手槍」罪處斷。
  (二)量刑審酌：被告多年來重大刑案犯罪紀錄不斷，素行不佳，
    持有槍枝子彈，目無法紀，對社會治安存有潛在之危險，案
    發後謊稱是「阿吉」男子指使云云，意以卸責，態度不佳等
    等一切情狀，量處如主文所示之刑，並就併科罰金部分依刑
    法第42條第3項諭知易服勞役之折算標準，以示懲儆。
  (三)扣案改造手槍1支（含1個彈匣，槍枝管制編號0000000000）
    係違禁物，應依刑法第38條第1項第1款之規定宣告沒收之。
    至於扣案2顆子彈，均經試射擊發而失其子彈之結構及性能
    ，業失其違禁物之性質，爰不另為沒收之諭知，附此敘明。
四、適用法條：
  (一)刑事訴訟法第299條第1項前段。
  (二)槍砲彈藥刀械管制條例第8條第4項、第12條第4項，刑法第
    11條前段、第55條、第42條第3項、第38條第1項第1款。
貳、無罪部分：
一、公訴意旨另以：
    被告戊○○於97年3月19日11時40分許，見乙○○獨自1人駕
    駛甲○○（即乙○○之胞兄）所有車牌號碼7999-XC號之自
    小客車，在臺中市○區○○○街（按：應為忠明七街之誤寫
    ）與忠太西路口之忠明便利商店購物，竟基於為自己不法所
    有而取得該車之犯意，即尾隨於後，且於臺中市北區○○○○街95號，俟乙○○停妥該車後，即取出預藏於身之上開手
    槍對著乙○○，乙○○見狀即將該車鑰匙持於手中逃跑，戊○○在後追趕，不料，乙○○慌亂之中不慎跌倒，而將該車
    鑰匙掉落於地上，戊○○隨即拾起該車鑰匙返回該車，取得
    該車後逃逸，以供其代步工具。因認被告戊○○觸犯刑法第
    330條第1項加重強盜罪嫌。
二、檢察官係以下列為證據：
  (一)臺中市警察局第二分局立人派出所受理刑事案件報案三聯單
    及臺中市警察局第二分局函附、忠明商店前監視器錄影ＶＣ
    Ｄ1片。
  (二)97年3月21日車禍之查獲照片9張（員警分偵字第0970006903
    號警卷第17-20）、甲○○領回7999-XC自小客車之贓物認領
    保管單1張（同上警卷第39頁）。
  (三)被害人甲○○、乙○○、證人丙○○之陳述。
  (四)內政部警政署刑事警察局97年4月8日刑紋字第0970049468
    號指紋鑑驗書（97年度偵字第2841號卷第106頁）。
三、按犯罪事實應依證據認定之，無證據不得認定犯罪事實；
    檢察官就被告犯罪事實，應負舉證責任，並指出證明之方法
    ；不能證明被告犯罪者，應諭知無罪之判決，刑事訴訟法第
    154條第2項、第161條第1項、第301條第1項分別定有明文。
    又最高法院30年上字第816號判例：「認定不利於被告之
    事實，須依積極證據，苟積極證據不足為不利於被告事實之
    認定時，即應為有利於被告之認定，更不必有何有利之證據
    。」。最高法院30年上字第1831號判例：「認定犯罪事實
    應依證據，為刑事訴訟法所明定，故被告否認犯罪事實所持
    之辯解，縱屬不能成立，仍非有積極證據足以證明其犯罪行
    為，不能遽為有罪之認定。」。又按最高法院97年度台上
    字第1356號判決要旨：「被害人或目擊證人對於犯罪嫌疑人
    之指認，屬於一種特殊之證據方法，指認所得之證據，性質
    上固為一般人本於知覺（Preception）、記憶（Memory）、
    陳述（Narration）之供述證據，然指認程序如過於簡易，
    一則由於指認如同是非題作答，指認之表述實際上即待證事
    實之結論（conclusion of issue），縱踐行反詰問，亦無
    從對之質疑；二則由於容易受到有形或無形誤導，縱指認人
    之真誠性（Sincerity）無虞，一般人在指認過程中往往出
    現錯誤而不自知。現行刑事訴訟法固無類似證人指證（認）
    程序法之制定，而內政部警政署所發布之『警察機關實施指
    認犯罪嫌疑人程序要領』（九十年八月二十日發布，九十二
    年八月十二日修正列於「警察偵查犯罪規範」第九十二條）
    以及法務部於九十三年六月二十三日修正發布之『檢察機關
    辦理刑事訴訟案件應行注意事項』第九十九點所定指認犯罪
    嫌疑人方式之相同規定，固不具法律位階，然該指認準則係
    針對避免指認之潛在錯誤而設，如法院於審判時以之檢驗指
    認之證據憑信性，仍不失為確保指認正確性之正當準據。原
    判決理由以：『現行刑事訴訟法並無關於指認犯罪嫌疑人程
    序之規定，…指認程序不以合於法務部及司法警察主管機關
    對於指認程序所訂頒之相關要領規範或學者發表之指認原則
    ，為取得證據能力之前提』等語，固無疑義，惟原判決未深
    究上開指認規範之實質意義，否定其確保指認正確性之功能
    ，即有違誤。被害人或目擊證人對於犯罪嫌疑人之指認，不
    論偵查中或審判時之指認，正確與否恆取決於一次指認，在
    指認規範中甚至有禁止重覆指認之規定者，絕不能以指認次
    數愈多愈正確。」亦可參照。
四、訊據被告否認有何強盜犯行，辯稱：監視錄影光碟內頭戴安
    全帽、身穿外套之男子並不是我，我當天也沒有到犯罪現場
    去等語，經查：
  (一)97年3月19日上午11時許，在臺中市○區○○○路、忠明七
    街交會口之忠明商店前之監視錄影內容，經本院審理時當庭
    勘驗該光碟，發現強盜歹徒是一位體型高瘦，頭戴淺色（灰
    色或白色）之全罩式安全帽，雙手戴手套，著長褲及白色球
    鞋，將短大衣外套穿在胸前（即類似機車騎士為了擋風而將
    外套穿在胸前，拉鍊在背後之穿法），而畫面中11時40分59
    秒時，該歹徒所戴之安全帽外觀較為清楚，在安全帽額頂位
    置有2個進氣孔，在安全帽下巴位置有2道進氣孔，此與戊○○落案時所戴扣案安全帽（員警分偵字第0970006903號警卷
    第25頁）特徵相同，有審理筆錄可證。而被告戊○○審理時
    承認：車禍後開門逃逸時所戴安全帽，是取自車上之安全帽
    （審理筆錄第3頁）。至少可確定：97年3月19日歹徒犯案所
    戴安全帽，與被告97年3月21日車禍後逃逸所戴安全帽外觀
    相同，但因為97年3月21日出現之該頂安全帽並未扣案，本
    院無從確定該頂安全帽是否有被告以外他人指紋？或安全帽
    內是否別無他人掉落頭髮？亦即無從確定2次出現之安全帽
    是否為同一頂安全帽。被告在車禍後下車逃逸時，竟然戴著
    全罩式安全帽逃逸！此一怪異行為固然可疑。但除此之外，
    別無其他積極證據足資確定該強盜歹徒即為被告戊○○，而
    監視錄影光碟中出現之高瘦男子，雖與被告體型接近，然體
    型高瘦之男子比比皆是，不能貿然論斷該高瘦強盜男子即是
    被告。
  (二)內政部警政署刑事警察局97年4月8日刑紋字第0970049468
    號鑑驗書（97年度偵字第2841號卷第106頁），雖可證明在
    7999-XC號小客車後行李箱蓋上採得一枚指紋，與被告戊○○右環指指紋相符之事實，然被告戊○○97年3月21日當天
    駕駛該7999-XC號贓車被緝獲，縱然後行李箱蓋上有被告指
    紋也不足為奇，也不能據此論斷強盜歹徒即是被告。除非是
    在臺中市北區○○○○街95號強盜現場採得被告指紋，否則
    難以據此論斷該強盜男子是被告。
  (三)又比對被告自稱使用之0000000000號行動電話通聯記錄，在
    97年3月19日11時40分許強盜案發前，時間上最接近之通聯
    記錄，即97年3月19日11時17分39秒，被告接獲0000000000
    來電，當時被告之連接基地台在臺中市○○區○○路一段
    388號12F（97年度偵字第2841號卷第90頁），但此後至97年
    3月20日14時02分之間均無通聯記錄，所以由通聯記錄與犯
    案時間地點比對，只能證明被告通聯紀錄與起訴書所稱強盜
    之間「不矛盾」而已，但不能證明被告即為該強盜男子。
  (四)7999-XC號小客車車主甲○○、強盜被害人乙○○均證稱自
    己不認識被告戊○○（97年度偵字第2841號卷第29、31頁）
    。97年3月21日被告在員林鎮發生車禍後下車逃逸，先由證
    人丙○○逮捕，再經過員林分局莒光派出所警員丁○○趕往
    現場處理，帶回警局後再通知強盜案被害人乙○○趕往莒光
    派出所指認。而證人丙○○於97年4月3日檢察官偵訊時、及
    本院98年5月13日審理期日時，均證稱被告當時上半身只有
    穿白襯衫（白上衣）（審理筆錄第13頁、97偵字第2841號卷
    第29頁）與被告在警局所拍照片相同（員警分偵字第097000
    6903號卷第25頁）；然趕到現場處理之警員丁○○卻證稱：
    「戊○○被押住在地上的時候，身上有穿著黑色的薄外套，
    現場有民眾拉扯被拉破了」「外套那天有到派出所」「我確
    認有外套這件事情」等語（本院審理筆錄第18-19頁）。而
    證人乙○○對97年3月21日經警通知趕到莒光派出所後所見
    情景，審理中亦證稱：「在桌上有一件褐色外套，但是他身
    上穿著是白襯衫.. （你在警局有看到外套比對嗎？）沒有
    比對，沒有人試穿，也沒有人拿起來給我看，只是放在桌上
    ，警察叫我看哪些東西是我的，哪些不是我的而已。（那件
    外套的形式、大小你有無看清楚？）是長的外套，當時沒有
    試穿。警察拿起來給我看問我是不是我的東西，我說不是。
    但是我確定是強盜我時的外套。（你為何可以確定？）因為
    我當時被強盜完報警之後，我有去警局製作筆錄，我當時跟
    警方報告歹徒的穿著、外型，我除了鞋子我不知道之外。」
    等語（審理筆錄第7-8頁）。則綜合上述證人之證詞，證人
    丙○○稱被告下車逃逸時未穿外套；證人（警員）丁○○稱
    被告被押在地上時身穿外套；而證人乙○○證稱在警局桌上
    看到一件外套，經指認確定是強盜歹徒的外套。則被告97年
    3 月21日被逮捕時，應該確實有一件外套同時被帶到了警局
    ，應可確定。而證人乙○○指稱該外套就是強盜歹徒所穿外
    套（歹徒所穿外套照片，已由監視錄影光碟翻拍成照片附本
    院卷），但警卷內卻沒有任何97年3月21日在警局出現的該
    外套照片可考，本院無從比較是否同一件外套，而且警方也
    沒有製作該外套之扣押筆錄，該外套至今下落不明。證人（
    警員）丁○○稱：「外套那天有到派出所，但是查扣清單沒
    有記載，可能放在樓梯間倉庫，可能整理的時候弄丟了。」
    （審理筆錄第18頁），對於重要關鍵證物外套一件，警方處
    置方法竟如此草率！以致證據滅失，各級警政監督機關實有
    必要對此加強檢討。因證人丁○○證稱被告97年3月21日被
    民眾押在地上時穿著該外套，而證人乙○○指訴歷歷該外套
    就是97年3月19日強盜歹徒的外套，若乙○○所述屬實，則
    被告97年3月21日衣著與強盜歹徒相同、戴著同款式全罩式
    安全帽，開著強盜贓車，則各種不利被告之間接證據相加結
    果，幾可認定被告就是強盜歹徒；然警方竟烏龍地將關鍵證
    物外套一件遺失，致本院無從確定被告衣著是否強盜歹徒相
    同？而證人丙○○與丁○○對於被告逃逸時是否穿著外套一
    件？彼此證述矛盾，罪證有疑，自無從構成認定被告有罪之
    證據。
  (五)證人乙○○審理時結證稱：「我看到他從反穿的外套從底下
    撩起來拿了一把槍.. （當時歹徒的穿著？）如同錄影畫面
    ，有銀色安全帽、黑色褲子、深色外套、他將外套撩起來時
    我看到他穿著白色襯衫。... （你到底有無看到歹徒的臉孔
    ？）我看到眼睛，因為他戴安全帽。（你在警局指認歹徒的
    程序為何？）我去的時候歹徒只有一個，他的穿著打扮及眼
    神就跟我第一次報警時所描述的一樣，所以我指認他。（你
    是用什麼特徵指認歹徒？）我當時形容的體型、衣著、眼神
    。」等語（審理筆錄第4-5頁），則證人乙○○97年3月21日
    在警局對被告之指認方式，係一對一指認，並非成列式指認
    ，或由多數對象中選擇指認，不符警政署頒佈之「警察機關
    實施指認犯罪嫌疑人程序要領」規定，參照最高法院96年度
    台上字第5353號判決揭示：「按偵查中單一指認之禁止，目
    的在避免指認人因本身觀察能力、記憶能力之不確定性或因
    單一指認具有強烈之暗示性，可能產生誤導犯罪偵查方向及
    侵害被指認人權益之情形。且偵查中之指認係屬證人審判外
    之陳述，亦應受刑事訴訟法第159條傳聞法則之拘束，因此
    ，若非採列隊選擇式之指認方式，難以確保偵查中指認之可
    信性，除有同法第159條之1至第159條之3之情形外，原則上
    不具證據能力。」，此種警訊中一對一指認，有強烈暗示性
    ，警訊中指認可信度不高。而證人乙○○在本院審理時指認
    被告，以97年3月19日歹徒之外型穿著照片（本院卷內）與
    97年3月21日警局內被告穿著照片（員警分偵字第097000690
    3號警卷第25頁）相比較結果：確實淺色安全帽、深色長褲
    、高瘦體型均一致，然此等高瘦外型穿著深色褲子之男子比
    比皆是，也不能排除是巧合一致。而證人乙○○係在短暫接
    觸中，由安全帽前檔玻璃縫隙看到歹徒眼神，此種指認依據
    相當主觀，因為強盜歹徒的眼神多半兇狠銳利，被告又有多
    件強盜、槍砲前科，向來逞兇鬥狠，被害人乙○○若認定被
    告警局裡眼神與強盜歹徒相類似，此一陳述可以理解，但若
    據以作為認定犯罪之關鍵證據，恐仍有誤判風險。而關鍵外
    套一件，至今下落不明，被告97年3月21日下車逃逸時是否
    穿著強盜歹徒相同款式之外套？本院亦無從確定。故而僅憑
    證人乙○○指認被告之陳述，據以論斷被告就是該強盜歹徒
    ，恐有冤抑被告之可能。
  (六)至於被告辯稱受「阿吉」不明男子指使云云，乃屬卸責之詞
    ，已如前述。然同上最高法院30年上字第1831號判例意旨，
    縱然被告辯解不成立，仍必須有積極證據始認定認定犯罪成
    立，本案所有證據只能認定：被告體型、穿著與犯案歹徒類
    似，且被告肇事後下車戴著安全帽逃逸實為可疑，然因關鍵
    證物外套、安全帽均因警方疏忽而遺失，且證人證詞矛盾，
    無從確定被告下車時是否穿著外套？更無從確定該外套是否
    強盜歹徒所穿外套？仍有諸多可疑，本院復查無其他積極證
    據足認被告確有該強盜等犯行，不能證明犯罪，自應就強盜
    部分諭知無罪判決。
  (七)至於被告有無另涉肇事逃逸、或收受、搬運贓物等犯行，宜
    由檢察官另行追訴，併此敘明。扣案被告之G-PULS手機一支
    （97保字第1423號）與本案無關，應由檢察官另行處理。
四、適用法律：刑事訴訟法第301條第1項。
本案經檢察官王元郁到庭執行職務。
中    華    民    國    98    年    5    月    27    日
                  刑事第四庭    審判長法官  姚銘鴻
                                法      官  吳俊螢
                                法      官  葉明松
以上正本證明與原本無異。
如不服本判決應於收受判決後10日內向本院提出上訴書狀，並應
敘述具體理由；其未敘述上訴理由者，應於上訴期間屆滿後20日
內向本院補提理由書 (均須按他造當事人之人數附繕本)「切勿
逕送上級法院」。
告訴人或被害人對於判決如有不服具備理由請求檢察官上訴者，
其上訴期間之計算係以檢察官收受判決正本之日期為準。
中    華    民    國    98    年    5    月    27    日
                                書記官  施秀青
【附錄本案論罪法條】
槍砲彈藥刀械管制條例第8條
未經許可，製造、販賣或運輸鋼筆槍、瓦斯槍、麻醉槍、獵槍、
空氣槍或第4條第1項第1款所定其他可發射金屬或子彈具有殺傷
力之各式槍砲者，處無期徒刑或5年以上有期徒刑，併科新臺幣1
千萬元以下罰金。
未經許可，轉讓、出租或出借前項所列槍枝者，處5年以上有期
徒刑，併科新臺幣1千萬元以下罰金。
意圖供自己或他人犯罪之用，而犯前二項之罪者，處無期徒刑或
7年以上有期徒刑，併科新臺幣 1 千萬元以下罰金。
未經許可，持有、寄藏或意圖販賣而陳列第1項所列槍枝者，處
3年以上10年以下有期徒刑，併科新臺幣 700 萬元以下罰金。
第 1 項至第 3 項之未遂犯罰之。
槍砲彈藥刀械管制條例第12條
未經許可，製造、販賣或運輸子彈者，處1年以上7年以下有期徒
刑，併科新台幣500萬元以下罰金。
未經許可，轉讓、出租或出借子彈者，處6月以上5年以下有期徒
刑，併科新台幣300萬元以下罰金。
意圖供自己或他人犯罪之用，而犯前二項之罪者，處3年以上10
年以下有期徒刑，併科新台幣700萬元以下罰金。
未經許可，持有、寄藏或意圖販賣而陳列子彈者，處5年以下有
期徒刑，併科新台幣300萬元以下罰金。
第 1 項至第 3 項之未遂犯罰之。


司法院資訊處製作；財團法人民間司法改革基金會備份。
